臺灣臺北地方法院刑事判決　　　　　　 100年度智易字第64號
公　訴　人　臺灣臺北地方法院檢察署檢察官
被　　　告　劉秀玲
上列被告因違反商標法案件，經檢察官提起公訴（一○○年度偵
字第一六四九八號），本院判決如下：
    主  文
劉秀玲無罪。
    理  由
一、公訴意旨略以：被告劉秀玲明知如附表之商標，業經英商布
    拜里公司向經濟部中央標準局（現改制為經濟部智慧財產局
    ）申請註冊登記獲准，取得使用於如附表所示指定商品之商
    標專用權，現仍於商標專用期間及延展專用期間內，亦明知
    個人所有之化妝包及背包各一個，其上標示如附表所示之圖
    樣，均為未得上述商標權人同意，於同一商品，使用相同於
    各該註冊商標圖樣之商品，竟意圖販賣，自民國九十八年一
    月十八日起，在臺北市○○區○○街七十六號三樓住處，以
    電腦連接網際網路，使用帳號「ling9693」登入露天拍賣網
    站（網址：http://www.ruten.com.tw/），將前開仿冒商品
    照片、型號、價格等資訊，上傳至該拍賣網站之伺服器中而
    陳列之，供不特定之消費者選購。嗣於一○○年六月十五日
    經警查知後通知到案，始查知上情，因認被告涉違反商標法
    第八十二條意圖販賣而陳列仿冒商標商品罪嫌云云。
二、按犯罪事實應依證據認定之，無證據不得推定其犯罪事實；
    又不能證明被告犯罪者，應諭知無罪之判決，刑事訴訟法第
    一百五十四條第二項、第三百零一條第一項分別定有明文。
    又所謂認定犯罪事實之證據，係指足以認定被告確有犯罪行
    為之積極證據而言，苟未能發現相當證據，或證據不足為不
    利於被告事實之認定時，即應為有利於被告之認定，更不必
    有何有利之證據，亦不能以推測或擬制之方法，以為裁判基
    礎，有最高法院二十九年度上字第三一０五號、四十年度台
    上字第八六號、五十六年度台上字第八０七號判例意旨可資
    參照。另刑事訴訟法第一百六十一條第一項規定：檢察官就
    被告犯罪事實，應負舉證責任，並指出證明之方法。因此，
    檢察官對於起訴之犯罪事實，應負提出證據及說服之實質舉
    證責任。倘其所提出之證據，不足為被告有罪之積極證明，
    或其指出證明之方法，無從說服法院以形成被告有罪之心證
    ，基於無罪推定之原則，自應為被告無罪判決之諭知，有最
    高法院九十二年臺上字第一二八號判例意旨可資參佐。
三、公訴人認被告涉犯前揭意圖販賣而陳列仿冒商標商品罪嫌，
    無非以被告之供述、證人賴麗玉之警詢證述、拍賣網站網頁
    列印資料、匯款單據、鑑定證明書、經濟部智慧財產局商標
    資料檢索服務列印資料、扣案側背包及化妝包各一只等，為
    其論據。
四、訊據被告固坦承於九十八年一月十八日，在臺北市○○區○
    ○街七十六號三樓住處，以電腦連接網際網路，使用帳號「
    ling9693」登入露天拍賣網站（網址：http://www.ruten.
    com.tw/），將扣案側背包及化妝包之照片、型號、價格等
    資訊，上傳至該拍賣網站之伺服器中而陳列之，供不特定之
    消費者選購等情不諱，惟堅決否認有何違反商標法犯行，辯
    稱：扣案側背包及化妝包係其十五年前在士林夜市所購買，
    大約是花了新臺幣（下同）三、四百元，因沒在用，所以上
    網轉賣貼補家用，其知道販賣仿冒商標商品是違法的，但是
    其不認為扣案側背包及化妝包是BURBERRY商品，扣案側背包
    及化妝包上也沒有BURBERRY的牌子，扣案側背包及化妝包是
    M字頭開始的牌子，且品質低劣，其才賣一五○元，其認為
    扣案側背包及化妝包是雜牌商品。其沒有用名牌貨的習慣，
    亦不知道BURBERRY這個牌子，其不知道附表的圖案是英商布
    拜里公司的註冊商標等語。經查：
  (一)如附表之商標，業經英商布拜里公司向經濟部中央標準局（
    現改制為經濟部智慧財產局）申請註冊登記獲准，取得使用
    於如附表所示指定商品之商標專用權，現仍於商標專用期間
    及延展專用期間內等情，業據證人賴麗玉證述綦詳（偵卷第
    二十五、二十六頁參照），且有經濟部智慧財產局商標資料
    檢索服務列印資料一份（偵卷第三十一至三十四頁參照）在
    卷可參，首堪認定。
  (二)被告於九十八年一月十八日，在臺北市○○區○○街七十六
    號三樓住處，以電腦連接網際網路，使用以其名義申請之帳
    號「ling9693」登入露天拍賣網站（網址：http://www.rut
    en.com.tw/），將扣案側背包及化妝包之照片、型號、價格
    等資訊，上傳至該拍賣網站之伺服器中而陳列之，供不特定
    之消費者選購，買家購得後係將款項匯至被告所有之臺北六
    張犁郵局帳號00000000000000號帳戶內等情
    ，業據被告供承不諱（偵卷第九至十二頁、第四十、四十一
    頁及本院卷第十頁反面參照），且有拍賣網站網頁列印資料
    、匯款單據（偵卷第十三至二十二頁參照）在卷可佐，亦堪
    認定。
  (三)本案之爭點在於被告是否明知扣案側背包及化妝包係仿冒如
    附表所示商標之商品？茲分述如下：
  1.按商標係識別商品來源之標誌，申請註冊之商標，應足以使
    相關商品購買人認識其為表彰商品之標識，並得藉以與他人
    之商品相區別。至於是否已足成為商標？是否能藉以與他人
    之商品相區別？應依一般社會通念、交易情形及同業間就該
    類商品之實際使用狀況等綜合考量判斷。有關以各式線條顏
    色交織組成之圖案，使用於布料等相關商品上，依一般社會
    通念，僅係布料商品普通使用之花紋圖案，原不具表彰商品
    來源之商標識別力，然英商布拜里公司因長期使用不同顏色
    垂直交錯之格紋圖樣於其皮包、衣物等產品上，並廣泛、長
    期加以行銷，相當程度上已具有商標識別之功能，且經我國
    准予註冊，加以保護。然就此類非以文字或特殊圖案組合而
    成之非傳統商標（如花紋、立體形狀、顏色等等），其是否
    侵害商標權之判斷，仍應依一般社會通念、交易情形及同業
    間就該類商品之實際使用狀況等情節加以綜合判斷，並非一
    有類似之花紋出現，即可認為有侵害商標權之情形，其理甚
    明。
  2.觀之本件扣案之側背包及化妝包之照片可知，扣案側背包及
    化妝包本體均有類似BURBERRY公司註冊之格紋圖樣，惟側背
    包外側印有「LAELLEA」之名稱，化妝包外側則無BURBERRY
    公司或其他任何公司之名稱標示，側背包之扣環甚至掉色，
    且扣案側背包及化妝包之外觀均甚無質感，品質粗糙，此有
    拍賣網頁資料六張、包包照片二張在卷可佐（偵卷第十三至
    十八頁、第二十三頁參照）。故依社會一般大眾之觀感，扣
    案側背包及化妝包品質低劣、做工粗糙，復無BURBERRY公司
    之文字、圖案商標於其上，衡情尚不致於使人誤認該側背包
    及化妝包為英商布拜里公司所製BURBERRY品牌之高級商品，
    實際上亦不致混淆消費者對於產品之來源之認識。
  3.此外，本件被告上網拍賣前揭側背包及化妝包之訂價係一五
    ○元，而本件查獲之員警確係以該價格標得上開側背包及化
    妝包，並匯款二○五元予被告（商品價格一五○元加運費五
    十五元共計二○五元），此有拍賣網頁資料、郵政國內匯款
    執據各一份（偵卷第十三至二十二頁參照）在卷可按，足見
    扣案側背包及化妝包之實際成交價格確係一五○元無疑。而
    若係英商布拜里公司所出產之相類產品，側背包訂價高達一
    萬六千元，化妝包訂價則高達八千元，亦有卷附查扣物品市
    值估價表一份可考（偵卷第三十頁參照）。是衡諸我國社會
    交易常情，一般人均不致誤認有何可能以一五○之價格購得
    BURBERRY品牌之原廠產品二件；即便係屬他國劣質仿製之BU
    -RBERRY側背包及化妝包，亦不可能以如此之賤價出賣。
  4.承上所述，扣案側背包及化妝包各一只既然在客觀上與英商
    布拜里公司產製之相類產品有重大且明顯之差異，被告辯稱
    其將此家中無用之物上網拍賣，以換取微薄之金額，其主觀
    上並無侵害他人商標之意思等語，洵屬有據，應堪採信。
  (四)綜上，依我國一般社會通念及交易情形，本件扣案側背包及
    化妝包，品質低劣，其上既無英商布拜里公司之文字或圖案
    商標，亦無任何明示或暗示此商品係英商布拜里公司產製之
    標示、標籤或文件，僅係其本體有類似該公司產品經常使用
    之格狀花紋，衡情根本不可能使一般人誤認該側背包及化妝
    包係屬BURBERRY品牌之產品，並不足以混淆商品來源之識別
    性。是以本件被告上網拍賣扣案側背包及化妝包各一只，自
    無侵害他人商標權之犯意，核其所為與商標法第八十二條規
    定處罰之構成要件有間，自難以該罪相繩。公訴人所為舉證
    尚未達到通常一般之人不致有所懷疑，而得確信其為事實之
    程度，本案容有合理之懷疑存在而無從使本院得有確切不移
    之有罪確信。此外，復查無其他積極證據足認被告有檢察官
    所指涉違反商標法之犯行，揆諸前開說明，自應為被告無罪
    之諭知，以維法紀。
據上論斷，應依刑事訴訟法第三百零一條第一項，判決如主文。
本案經檢察官王惟琪到庭執行職務
中    華    民    國   100    年    12    月    14    日
                  刑事第九庭    法  官  鄭富城
以上正本證明與原本無異。
如不服本判決應於收受送達後10日內向本院提出上訴書狀，並應
敘述具體理由；其未敘述上訴理由者，應於上訴期間屆滿後20日
內向本院補提理由書（均須按他造當事人之人數附繕）「切勿逕
送上級法院」。
                                書記官  顏淑華
中    華    民    國   100    年    12    月    14    日